【裁判字號】    98,訴,861
【裁判日期】    990122
【裁判案由】    違反入出國及移民法等
【裁判全文】
臺灣桃園地方法院刑事判決               98年度訴字第861號
公  訴  人  臺灣桃園地方法院檢察署檢察官
被      告  甲○○
選任辯護人  蕭萬龍律師
被      告  乙○○
            丁○○
            己○○
            戊○○
            庚○○
上列被告因違反入出國及移民法等案件，經檢察官提起公訴（97
年度偵字第23865 號、98年度偵字第9358號、10593 號、第1470
6 號），本院判決如下：
    主  文
甲○○、乙○○、丁○○、戊○○、庚○○共同在機場以交付證
件，利用航空器運送非運送契約應載之人至他國，未遂，甲○○
、乙○○均處有期徒刑陸月，如易科罰金，均以新臺幣壹仟元折
算壹日；丁○○處有期徒刑肆月，如易科罰金，以新臺幣壹仟元
折算壹日；戊○○、庚○○均處有期徒刑月，如易科罰金，均
以新臺幣壹仟元折算壹日。扣案偽造MADK、MICHALE 、ARTHUA名
義之新加坡護照本均沒收。
甲○○其餘被訴部分無罪。
己○○無罪。
    事  實
一、緣甲○○、乙○○及大陸地區真實姓名年籍不詳之自稱「王
    強」等人蛇集團成員擬利用偽造新加坡護照、覓得人頭取得
    登機證，並派員於臺灣桃園國際機場（下稱桃園機場）交付
    偽造新加坡護照、登機證予欲偷渡之人之方式，轉運偷渡之
    人至他國以獲利，然甲○○前因違反護照條例等案件經本院
    以96年度審訴字第1087號判決判處有期徒刑8 月，上訴後經
    臺灣高等法院以97年度上訴字第5132號判決上訴駁回，乙○○前因違反入出國及移民法等案件，經本院以97年度審訴字
    第3466號判決判處有期徒刑3 月、緩刑2 年，而均不願親自
    實施偷渡行為。民國97年7 月25日甲○○自臺中出境，乙○○、丁○○自桃園出境前往大陸地區珠海、深圳會合後，由
    甲○○、乙○○引介丁○○與真實姓名年籍不詳之成年人蛇
    集團成員（下稱人蛇集團成員）認識，並商議轉送大陸女子
    持偽造護照前往美國之分工，人蛇集團成員允諾以新臺幣（
    下同）2 萬元作為丁○○掩護大陸地區偷渡女子至桃園機場
    之代價，而由古朝峰負責在臺灣聯絡，並由甲○○、乙○○
    在幕後引領丁○○行動，使3 人與人蛇集團成員遂形成基於
    行使偽造特種文書、利用航空器運送非運送契約應載之人至
    他國之共同犯意聯絡。其後人蛇集團成員即以赴美國打工賺
    錢為由，遊說大陸地區女子李小花、張雪欽、江燕蘭（均業
    經本院以98年度桃簡字第306 號判決有期徒刑5 月確定）以
    非法方式前往美國，經商議若人蛇集團幫助渠3 人成功赴美
    ，3 人即各付人蛇集團10萬元人民幣。人蛇集團成員並居中
    聯繫，推由亦有行使偽造護照、利用航空器運送非運送契約
    應載之人至他國之共同犯意聯絡之辛○○（現由本院通緝中
    ）以3 萬6 千元之代價覓得戊○○、以不詳之代價覓得庚○○、壬○○（現由本院通緝中）擔任前往桃園機場劃位取得
    登機證之人頭。嗣於97年10月8 日，由乙○○先至大陸準備
    偷渡李小花、張雪欽、江燕蘭一事，翌日（9 日）並於深圳
    麗都酒店指導某真實姓名年籍不詳預定於桃園機場帶領李小
    花、張雪欽、江燕蘭之人蛇集團成員應注意事項。另由甲○○先取得機票交予丁○○，並與丁○○議定嗣後由其轉交報
    酬，而由丁○○於97年10月10日前往香港準備掩護李小花、
    張雪欽、江燕蘭至桃園機場一事，翌日（11日）下午1 時許
    ，丁○○即與李小花、張雪欽及江燕蘭搭乘港龍航空公司KA
    480 班機抵達桃園機場。同日庚○○亦開車搭載辛○○、壬○○、戊○○先至高鐵桃園站，而由辛○○與庚○○下車取
    得人蛇集團成員預先準備辦理登機時須使用之行李，再由戊○○與壬○○一同、庚○○個別搭乘計程車前往桃園機場，
    並於同日下午2 時許至一期航廈5B櫃臺辦理馬來西亞航空MH
    094 班機之登機手續取得登機證，隨後在航空站一樓吸煙區
    各自交付辛○○所取得之登機證。丁○○至桃園機場後，甲○○、乙○○分持0000000000、0000000000號行動電話與丁○○0000000000號行動電話聯絡，指示丁○○帶領李小花、
    張雪欽及江燕蘭在桃園機場第一航廈、第二航廈間行進，並
    協助李小花、張雪欽及江燕蘭步入第二航廈女生廁所，向人
    蛇集團成員取得人蛇集團預先偽造MADK、MICHALE 、ARTHUA
    名義、貼有李小花、張雪欽及江燕蘭照片之新加坡護照（護
    照號碼分別為000000000 號、000000000 號、000000000 號
    ）及壬○○、戊○○、庚○○前開取得交付予辛○○之馬來
    西亞航空公司MH094 號臺北往美國洛杉磯之登機證，嗣於同
    日下午4 時許，在桃園機場B4登機門附近，內政部入出國及
    移民署國境事務大隊隊員見李小花、張雪欽及江燕蘭形跡可
    疑上前盤查，李小花、張雪欽及江燕蘭持上揭偽造之新加坡
    護照供查驗而行使，為警當場查獲，致未能得逞，並扣得偽
    造護照3 本，而悉上情。
二、案經內政部入出國及移民署國境事務大隊、內政部警政署刑
    事警察局移送臺灣桃園地方法院檢察署檢察官偵查起訴。
    理  由
甲、有罪部分：
壹、證據能力方面：
一、證人乙○○、丁○○警詢筆錄之證據能力：按刑事訴訟法第
    159 條第1 項規定：「被告以外之人於審判外之言詞或書面
    陳述，除法律有規定者外，不得作為證據」；其立法本旨係
    以證人於審判外之言詞或書面陳述，屬於傳聞證據，此項證
    據，當事人無從直接對於原供述者加以詰問，以擔保其真實
    性，法院亦無從直接接觸證人而審酌其證言之憑信性，違背
    直接審理及言詞審理之原則，除具有必要性及信用性情況之
    除外者外，原則上不認其有容許性，自不具證據能力；至所
    謂具有必要性及信用性情況者，例如刑事訴訟法第159 條之
    1 、之2 、之3 、之4 、之5 情形，仍例外認其有證據能力
    。倘法院已經依據當事人聲請傳喚證人到庭接受檢辯雙方之
    交互詰問，則法院既已透過直接、言詞審理方式檢驗過該證
    人之前之證詞，當事人之反對詰問權亦已受到保障得以完全
    行使之情況下，該等審判外證據除有其他法定事由（例如：
    非基於國家公權力正當行使所取得或私人非法取得等，而有
    害公共利益，即以一般證據排除法則為判斷），應認該審判
    外供述已得透過審判程式之詰問檢驗，而取得作為證據之資
    格，亦即其審判外供述與審判中供述相符部分，顯然已經構
    成具備可信之特別情狀，當然有證據資格（實務上之作用常
    為引用該等陳述與審判中陳述相符，強化該證人供述之可信
    度），其不符部分，作為檢視審判中所為供述可信與否之彈
    劾證據，當無不許之理，甚者，其不符部分倘係於司法警察
    、檢察事務官調查中之供述，作為認定被告犯罪與否之證據
    ，亦僅需依照刑事訴訟法第159 條之2 規定，斟酌其審判外
    供述作成外部環境、製作過程、內容、功能等情況認為之前
    供述較為可信，即可取得證據資格，而作為認定事實之證據
    資格（參照最高法院94年度臺上字第2507號、95年臺上字第
    2515號判決參照）。經查，證人乙○○、丁○○之警詢筆錄
    ，與其在本院審理時之證詞不符部分（詳如後述），本院審
    酌上開警詢筆錄製作時間與本件案發時間相距較近，記憶應
    較本院審理時清晰，且較無暇斟酌利害關係而為不實陳述、
    亦無餘裕相互勾串而為迴護之詞，而證人乙○○、丁○○於
    警詢筆錄製作時精神良好，係出於自由意思所為陳述，警詢
    筆錄製作完成後並經其等閱讀簽名（見98年度偵字第10593
    號卷第15、26頁），此外證人乙○○、丁○○就警詢筆錄之
    製作過程亦從未表示有何違背其自由意志之情形，復無證據
    可認其於警詢時所為之陳述係公務員違背法定程序所取得，
    自堪認上開警詢所為之證述具有可信性之特別情況，而此又
    為證明犯罪事實之必要證據，依上開規定，證人乙○○、丁○○之此部分警詢筆錄，有證據能力。
二、證人乙○○、丁○○偵訊筆錄之證據能力：又按被告以外之
    人於偵查中向檢察官所為之陳述，除顯有不可信之情況者外
    ，得為證據，刑事訴訟法第159 條之1 第2 項定有明文，而
    其中所稱「顯有不可信」，係指陳述是否出於供述者之真意
    、有無違法取供情事之信用性而言，故應就偵查或調查筆錄
    製作之原因、過程及其功能等加以觀察其信用性，據以判斷
    有無顯不可信之情形（最高法院94年度臺上字第629 號刑事
    判決參照）。經查證人乙○○、丁○○於本件偵查中具結後
    所為證述，雖係被告以外之人於審判外之陳述，然其係因親
    身經歷本案發生經過，於偵查中具結後陳述其證詞，筆錄錄
    製過程均經全程錄音，且檢察官偵訊問題均切中本案待證事
    實，並使證人連續陳述，筆錄錄製完畢後，亦經證人核閱無
    訛後簽名在末，可信性極高，因此上開證據固為傳聞證據，
    但其信用度受有擔保。此外，證人乙○○、丁○○又經本院
    審理時傳喚到庭行交互詰問，使當事人就上開審判外陳述之
    疑點獲有進一步澄清或請求調查證據之機會，自均得採為證
    據。
三、本案其餘所引用之供述及非供述證據，經本院依法踐行調查
    證據程式，檢察官、被告及其選任辯護人均不爭執各該證據
    之證據能力，且亦查無依法應排除其證據能力之情形，均無
    疑義，併予敘明。
貳、實體方面：
一、訊據被告丁○○、戊○○、庚○○對於上開犯罪事實坦承不
    諱；被告甲○○、乙○○則矢口否認有何在機場以交付證件
    之方式利用航空器運送非運送契約應載之人至他國等犯行，
    被告甲○○辯稱：伊只有介紹丁○○給王強認識，丁○○的
    機票是向伊旅行社朋友所購買，是丁○○自己取票及付錢，
    伊沒有幫他支付，丁○○在機場打電話給伊是詢問伊如何去
    免稅商店，之後詢問伊代價是因為丁○○沒有拿到錢，乙○○說伊在大陸商討偷渡的事情，並統籌本件偷渡的事情都不
    實在，97年10月11日上午伊是在機場附近看權利車云云，選
    任辯護人蕭萬龍律師為被告甲○○辯護稱：被告甲○○僅介
    紹丁○○與王強認識，但嗣後並未參與本件犯行，且據證人
    曹偉峰所述及丁○○於審理中之證述，參以乙○○於偵查中
    之陳述，被告甲○○雖有出席97年7 月於大陸地區聚會，但
    並未參與討論，況依乙○○所述，直到10月8 日，小蔡仍屬
    意由乙○○帶偷渡女子，益見97年7 月25日之商討，即便甲○○在場，然該次討論並未對於97年10月11日之犯罪達成共
    識，又乙○○所稱甲○○為臺灣負責人等證述，為臆測之詞
    ，至於丁○○之機票，業經證人丙○○證稱並非甲○○領取
    ，是丁○○稱該機票為甲○○所交付，難令人遽信，至於丁○○於97年10月11日與被告甲○○之通聯，則是丁○○因對
    於機場環境不熟無法找到路，因此聯絡與其較熟識且對機場
    環境較熟悉之甲○○，另甲○○、乙○○、丁○○檢討失敗
    原因，只是一般聚會聊到，並非該次聚會的目的，此觀乙○○、丁○○之證述甚明，另丁○○只是詢問甲○○如何拿到
    報酬，並不是向甲○○拿報酬，是因為甲○○與大陸人比較
    熟，且其無法與大陸人聯絡，公訴人稱被告甲○○幕後安排
    行程及操控丁○○行動，與事實不合云云；被告乙○○辯稱
    ：97年7 月25日伊有與丁○○、甲○○等人到大陸珠海，那
    一次有大概討論掩護大陸女子到美國的事情，但是伊有相類
    案件在審理，因此拒絕，然後就介紹丁○○給他們認識，伊
    告訴丁○○用看的就好，意思是要他盡量不要與他們接觸，
    不是犯罪的意思，伊當天妹妹結婚，伊在家中辦喜宴很忙，
    沒有跟丁○○聯絡，通聯記錄是丁○○打電話給伊問機場路
    如何走，後來討論是因為丁○○自己失敗，伊與甲○○、丁○○以開玩笑方式討論為何丁○○會失敗，丁○○是由甲○○介紹認識大陸人，不是伊介紹他從事本件犯行云云。經查
    ：
  (一)丁○○以2 萬元之代價允諾而於97年10月11日自香港搭乘KA
    480 號班機掩護李小花、張雪欽、江燕蘭過境臺灣，並於同
    日下午1 時許抵達桃園機場，於桃園機場內並帶同李小花、
    張雪欽、江燕蘭至領取偽造新加坡護照、登機證之處；戊○○、庚○○分別允諾以3 萬6 千元及不詳之代價作為本件取
    得登機證之人頭，並於97年10月11日下午2 時許前往桃園機
    場一期航廈5B櫃臺辦理馬來西亞航空MH094 班機之登機手續
    取得登機證、交予辛○○，嗣李小花、張雪欽、江燕蘭自人
    蛇集團成員取得偽造MADK、MICHALE 、ARTHUA名義、貼有李
    小花、張雪欽及江燕蘭照片之新加坡護照（護照號碼分別為
    000000000 號、000000000 號、000000000 號）及戊○○、
    庚○○、壬○○取得之登機證等情，業經丁○○、戊○○、
    庚○○坦承不諱（見98年度偵字第10593 號卷第19-25 、38
    -43、47-52 頁，97年度偵字第23865 號卷第101-104 、115
    -118頁），且據李小花、張雪欽、江燕蘭於警詢及偵查中、
    黃淑卿、程建勳、陳昱俐於警詢中證述甚詳（見97年度他字
    第4339號卷第32-33 、37-38 頁，97年度偵字第21948 號卷
    第15、25、、35、66-68 、78-80 、82、83頁，98年度偵字
    第10593 號卷第56-58 、61-65 、68-69 、74-75 、77-78
    頁，97年度偵字第23865 號卷第76-77 頁），且有監視錄影
    帶翻拍照片、李小花、張雪欽、江燕蘭持用之中華人民共和
    國護照影本、新加坡護照影本、入出國及移民署國境事務大
    隊鑑識調查隊鑑驗書、港龍航空登機證、馬來西亞航空登機
    證、馬來西亞航空劃位、退關電腦記錄附卷可稽（見97年度
    偵字第21948 號卷第16-18 、26-28 、36-38 、39-40 、59
    -64 、93-99 頁，98年度偵字第10593 號卷第94-102、320-
    324 頁），並有新加坡護照3 本扣案可佐（見97年度偵字第
    21948 號卷第105 頁），丁○○、戊○○、庚○○之犯行堪
    以認定。
  (二)上開事實，有關甲○○、乙○○涉案部分，業據同案被告即
    證人丁○○於警詢、偵查中及本院審理時證稱：本件會開始
    是被告乙○○告訴被告甲○○伊的意向，97年7 月被告甲○○、乙○○有帶伊去和所謂大陸人、香港人接觸，吃飯時香
    港人有提到幫忙帶大陸人的事情，晚上喝酒也有討論，伊當
    時便答應他們帶人，大陸人、香港人有承諾伊帶人可以得到
    2 萬元，該次是伊與被告乙○○一起出發，與被告甲○○在
    大陸那邊相遇，97年年中到10月出發這段期間，被告乙○○
    有多次與香港人聯繫，被告乙○○告訴伊只用看的，看有沒
    有到臺灣即可，不用幫忙帶，去香港的時間是香港人先通知
    的，伊接到電話有問被告甲○○去香港要做什麼事，被告甲○○說伊就是去香港幫忙帶人，也告訴伊可以提早2 、3 天
    去玩，可是伊因為工作沒時間因此前一天即97年10月10日才
    去香港，機票是被告甲○○拿給伊的，伊沒有付機票錢給被
    告甲○○，被告甲○○也沒有向伊要過，伊10月10日出發前
    也有問被告乙○○，被告乙○○又聯繫香港人強調伊用看的
    即可，到了香港隔天他們就要伊帶大陸女子，伊本來只負責
    和大陸女子一起乘坐飛機到臺灣，但到桃園機場時大陸女子
    還跟著伊走，伊因此以伊所使用之00000000 00 號行動電話
    打給被告甲○○使用之0000000000號行動電話、乙○○使用
    之0000000000號行動電話，問被告甲○○、乙○○為何大陸
    女子還跟著伊，伊有詢問要如何帶大陸女子走、為何由伊帶
    、如何辦理、行李何處拿等問題，被告甲○○知道伊當時在
    帶人，後來伊向被告甲○○索討2 萬元代價是因為伊在行前
    有問被告甲○○代價要如何收取，被告甲○○說他要幫伊問
    ，行前也告訴伊可以由香港那邊直接匯到伊帳戶或由被告甲○○轉交給伊，因為伊與被告甲○○熟，因此有告訴被告甲○○選擇後者，被告甲○○說可以，97年10月11日伊帶大陸
    女子失敗後，有與被告甲○○、乙○○談論失敗原因，伊當
    天有聽到是因為登機口機器似乎會把沒有美國簽證的登機證
    挑出來，但忘記是何人說的等語明確（見98年度偵字第1059
    3 號卷第22-24 頁，97年度偵字第23865 號卷第136-138 頁
    ，本院訴字卷第216-220 、223-224 頁），而被告甲○○於
    警詢及偵查中陳稱：乙○○有約伊在聖廷軒飯店見面討論偷
    渡大陸女子去美國的事情，伊有與乙○○、丁○○在大陸深
    圳飯店一起碰面，當時還有伊、伊女友陳思吟、曹偉峰，吃
    飯時丁○○有約伊是否一起作掩護大陸人經臺灣機場偷渡美
    國的生意等語（見98年度偵字第10593 號卷第9 頁，98年度
    他字第1777號卷第129 頁），被告乙○○於警詢及偵查中陳
    稱：97年7 月25日伊有前往大陸珠海地區，伊與被告丁○○
    、甲○○、陳思吟及綽號大毛男子一同前往，一來去遊玩，
    二來是討論「工作」事宜，所謂工作的事情就是將6 個大陸
    女子偷渡到美國的事情，討論時除了上開5 位外，還有小蔡
    及一名真實姓名年籍不詳之香港男子，我們是在聖廷軒酒店
    一起討論，97年10月8 日伊前往大陸是要討論「工作」事宜
    ，當晚與小蔡見面，10月9 日晚間和一名真實姓名年籍不詳
    之香港女子在深圳麗都酒店見面，她就是要帶大陸女子到臺
    灣的人，她問伊臺灣機場的情形及需要注意的事項，本來是
    丁○○帶6 名大陸女子到臺灣後，交由該香港女子接手後段
    行程，但是後來該香港女子搭乘另一家航空公司時間誤差，
    沒有交接到，導致丁○○要帶大陸女子，他對機場路不熟，
    所以一直打電話問伊路要怎麼走，後來香港女子有接手，丁○○就入境了，伊97年10月8 日至10日在大陸的花費都是由
    小蔡他們負責，事後被告甲○○有打電話給伊約第二天見面
    ，甲○○、伊、丁○○見面後有討論到失敗的原因，有提到
    登機口的機器似乎會把沒有美國簽證的登機證挑起來，我們
    懷疑這是失敗的原因，事後丁○○有問伊2 萬元代價，伊叫
    丁○○向甲○○拿等語（見98年度偵字第1059 3號卷第11-1
    3 頁，97年度偵字第23865 號卷第170-173 頁），核與證人
    丁○○證稱97年7 月被告甲○○、乙○○有帶伊去和所謂大
    陸人、香港人接觸，吃飯時香港人有提到幫忙帶大陸人的事
    情，晚上喝酒也有討論，97年10月11日於桃園機場打電話問
    路，事後與甲○○、乙○○討論本件失敗原因等情大致相符
    。參以被告乙○○另於警詢及偵查中證稱：97年7 月25日前
    往大陸珠海地區，小蔡有提到只要有成功，就會分紅利給被
    告甲○○，當場伊有聽到甲○○說不用，被告甲○○事後有
    告訴伊，他當天負責現場聯絡，他有提到小蔡說大陸女子人
    不見了，要他幫忙找人等語明確（見98年度偵字第10593 號
    卷第13頁，97年度偵字第23865 號卷第170-173 頁）。此外
    ，並有甲○○、乙○○、丁○○之入出境記錄（被告甲○○
    於97年7 月25日自臺中出境前往香港，同年月27日自臺中入
    境；被告乙○○於97年7 月25日自桃園出境，同年月27日自
    桃園入境；被告丁○○於97年7 月25日自桃園出境前往澳門
    ，同年月27日自桃園入境）在卷可稽（見98年度偵字第1059
    3 號卷第185-186 、188 頁），而甲○○持用之0000000000
    號行動電話於97年10月11日中午12時32分許至同日下午4 時
    54分許基地臺位址為桃園縣中壢市○○○路○段5 樓，且與
    被告丁○○於同日上午10時37 分 、下午1 時49分許、晚間
    8 時13分許、8 時40分許9 時5分 、9 時6 分、9 時15分曾
    有聯絡紀錄等情，有甲○○上開行動電話通聯調閱查詢單在
    卷可證（見98年度偵字第10593 號卷第247 之1-248 頁），
    又乙○○所持用之0000000000號行動電話於97年10月11日上
    午10時22分許、下午3 時32分許、4 時30分許、7 時23分許
    、7 時25分許、11時45分許與丁○○持用之0000000000號行
    動電話聯絡；並於同日0 時22分、0 時47分、上午10時27分
    、下午6 時53分與甲○○持用之0000000000號行動電話聯絡
    ，有被告乙○○0000000000號行動電話通聯調閱查詢單在卷
    可稽（見98年度偵字第10593 號卷第295-299 頁）。
  (三)證人丁○○雖於本院審理時證稱：伊於機場打電話詢問被告
    甲○○、乙○○如何走，是因為犯罪的人不會詢問陌生人，
    且大陸女子跟著伊，因此看起來怪怪的，不方便向旁人詢問
    ，而伊與被告甲○○、乙○○比較熟，且他們做過這個行業
    ，伊後來詢問被告甲○○如何拿到2 萬元報酬，是因為被告
    甲○○與大陸人、香港人認識，伊無法得知對方在何處，伊
    與被告甲○○、乙○○常見面，伊所說案發隔天3 人檢討失
    敗原因，是見面聊到，並不是專程為了檢討失敗原因才見面
    云云（見本院訴字卷第216-224 頁），然查，被告甲○○於
    事前介紹丁○○認識人蛇集團成員，並於丁○○確定97年10
    月10日出發日期後取得機票交予丁○○而未向丁○○收取費
    用，又告訴丁○○此行目的是去香港幫忙帶人，並確認此行
    報酬可以由其轉交，顯見證人丁○○明知被告甲○○確有參
    與本件犯行，又證人丁○○本次參與犯行案最初便是由被告
    乙○○引介、促成，故丁○○97年10月11日於桃園機場電話
    詢問被告甲○○、乙○○及事後與被告甲○○、乙○○討論
    本件失敗原因，自不可能單純因為丁○○與其2 人之友誼關
    係或其2 人具有相關經驗而已，證人丁○○此部分證言顯有
    避重就輕迴護被告甲○○、乙○○之嫌，自非可採。
  (四)證人乙○○另於偵查中及本院審理時證稱：97年7 月25日伊
    有與被告丁○○、甲○○等人到大陸珠海，那一次有大概討
    論掩護大陸女子到美國的事情，被告甲○○有去，但是並沒
    有參與討論，大陸人說被告甲○○事後可以分到偷渡成功後
    的紅利，這是大陸人說的，大陸人還有跟他說被告甲○○說
    成功就可以了，不必分紅云云（見97年度偵字第23865 號卷
    第169 頁，本院訴字卷第225-226、228頁），然證人乙○○
    於偵查中亦證稱：該次小蔡有提到只要有成功，就會分紅利
    給甲○○，當場伊有聽到甲○○說不用云云（97年度偵字第
    23865 號卷第170 、172 頁），證人乙○○就被告甲○○97
    年7 月25日是否參與討論等情，所述前後不一。又證人丁○○雖於本院審理時證稱：到大陸大家一起吃飯、喝酒時才談
    論到要幫人帶人到美國的事情，當時有被告甲○○、乙○○
    、伊、香港、大陸人等人，是在KTV 喝酒時說的，雖然大家
    都在，但是對方一人，不知是香港或大陸人私下跟伊說云云
    （見本院訴字卷第220 、224 頁），然其所述香港或大陸人
    私下與其討論，與乙○○上開證稱有參與討論、甲○○有回
    應不用分紅等情互相矛盾。而被告甲○○業已供稱：該次行
    程乙○○有約伊在聖廷軒飯店見面討論偷渡大陸女子去美國
    的事情，伊有與乙○○、丁○○在大陸深圳飯店一起碰面，
    當時還有伊、伊女友陳思吟、曹偉峰，吃飯時丁○○有約伊
    是否一起作掩護大陸人經臺灣機場偷渡美國的生意，當時伊
    有拒絕云云（見98年度偵字第10593 號卷第9 頁，98年度他
    字第1777號卷第129 頁），被告甲○○自承在大陸吃飯時曾
    參與本件犯行之討論，可見證人乙○○、丁○○前開被告甲○○未參與討論之證述，不可採信。
  (五)被告乙○○雖辯稱：97年7 月25日伊有與丁○○、甲○○等
    人到大陸珠海，那一次有大概討論掩護大陸女子到美國的事
    情，但是伊有相類案件在審理，因此拒絕，然後就介紹丁○○給他們認識，伊告訴丁○○用看的就好，意思是要他盡量
    不要與他們接觸，不是犯罪的意思，伊當天妹妹結婚，伊在
    家中辦喜宴很忙，沒有跟丁○○聯絡，通聯記錄是丁○○打
    電話給伊問機場路如何走，後來討論是因為丁○○自己失敗
    ，伊與甲○○、丁○○以開玩笑方式討論為何丁○○會失敗
    ，丁○○是由甲○○介紹認識大陸人，不是伊介紹他從事本
    件犯行云云。然查，被告乙○○於警詢時供稱：97年7 月25
    日伊與丁○○、甲○○、陳思吟及綽號大毛男子一同前往大
    陸珠海地區，一來去遊玩，二來是討論「工作」事宜，所謂
    工作的事情就是將6 個大陸女子偷渡到美國的事情，討論時
    除了上開5 位外，還有小蔡及一名真實姓名年籍不詳之香港
    男子，我們是在聖廷軒酒店一起討論，小蔡叫伊作，伊因為
    有案在身，因此不敢作，介紹丁○○給他們認識，印象中小
    蔡說要給丁○○新臺幣2 萬元，97年10月8 日伊前往大陸是
    要討論「工作」事宜，當晚與小蔡見面，10月9 日晚間和一
    名真實姓名年籍不詳之香港女子在深圳麗都酒店見面，她就
    是要帶大陸女子到臺灣的人，她問伊臺灣機場的情形及需要
    注意的事項，伊97年10月8 日至10日在大陸的花費都是由小
    蔡他們負責等語（見98年度偵字第10593 號卷第11-12 頁）
    ，若被告乙○○確實於97年7 月25日拒絕參與偷渡大陸女子
    一事，何須於97年10月8 日又再度前往大陸討論「工作」事
    宜，並與原本預計在臺灣機場帶路的大陸女子討論臺灣機場
    之情形及應注意之事項，顯見被告乙○○供稱於97年7 月25
    日業已拒絕參與本件犯行，並不可採，況一般人外出旅遊、
    購物，均由自己支付相關費用，然被告乙○○卻供稱其於97
    年10月8 日至10日在大陸的花費係由小蔡等人負責，核與常
    情未合，何況依被告乙○○所述其前於97年7 月25日曾拒絕
    加入小蔡有關偷渡大陸女子一事，小蔡更無由支付該次行程
    之花費，由此益見被告乙○○97年7 月25日並未拒絕小蔡，
    且同年10月8 日再度前往大陸處理偷渡大陸女子一事。又被
    告乙○○另於偵查中改稱：伊97年10月8 日前往大陸是因為
    伊妹妹要訂婚，伊想去大陸買禮物，伊有去找小蔡，小蔡有
    問伊97年10月11日偷渡工作要不要作，伊說不要，他就要丁○○去作云云（97年度偵字第23865 號卷第170 頁），所述
    97年10月8 日前往大陸之原因，究竟是討論「工作」的事情
    或妹妹訂婚而到大陸買禮物等情，前後供述已有不一，再依
    證人丁○○證稱：被告甲○○要伊提早2 、3 天前往香港，
    但伊因為工作關係，因此直至97年10月10日始前往等語，業
    如前述，可見由丁○○負責到大陸陪大陸女子至臺灣之工作
    分配，已於97年10月10日前2 、3 日以前議定，被告乙○○
    證稱其於97年10月8 日前往大陸，小蔡還有問是否要從事偷
    渡工作，應非屬實。被告乙○○若非為掩飾參與本件偷渡大
    陸女子犯行，何以證詞有若干不合理、矛盾之處，其參與偷
    渡女子之犯行，應堪認定。
  (六)另審諸被告甲○○自警詢、偵查至審理，就其涉案事實，陳
    述一再變更：其於警詢時初供稱：伊於97年7 月25日與陳思
    吟一同前往大陸遊玩，與大陸的朋友王強等3 人見面吃飯，
    當時乙○○、丁○○2 人在大陸，他們沒有與伊碰面，丁○○於97年10月11日有打電話給伊，但因訊號不佳，內容好像
    是他要買東西，不過伊不知道他要作什麼云云（見98年度偵
    字第10593 號卷第8-9 頁），後於警詢及偵查中改稱：乙○○有約伊在聖廷軒飯店見面討論偷渡大陸女子去美國的事情
    ，伊有與乙○○、丁○○在大陸深圳飯店一起碰面，當時還
    有伊、伊女友陳思吟、曹偉峰，吃飯時丁○○有約伊是否一
    起作掩護大陸人經臺灣機場偷渡美國的生意，當時伊有拒絕
    ，伊不知道丁○○大陸接頭之蛇頭是誰云云（見98年度偵字
    第10593 號卷第9 頁，98年度他字第1777號卷第129 頁），
    並於本院審理時再度改稱：97年7 月該次行程走路時，丁○○有私下詢問伊有關掩護大陸人的生意，他說王強請他幫忙
    帶客人到臺灣，伊說不要作這個工作，97年10月10日王強一
    直打電話給伊說丁○○沒有經驗，要伊教丁○○、協助他云
    云（見本院訴字卷第259-260 頁），最終又改稱：伊只有介
    紹丁○○給王強認識，丁○○在機場打電話給伊是詢問伊如
    何去免稅商店云云，被告甲○○就其於97年7 月25日於大陸
    時是否與乙○○、丁○○見面、是於吃飯時或走路時與丁○○討論偷渡大陸女子前往美國一事、知悉王強為請丁○○帶
    人之人或不知道丁○○大陸接頭之蛇頭、丁○○97年10月11
    日與其通聯是詢問如何去免稅商店抑或要買東西等情，前後
    供述不一，多所矛盾，其一再變更說詞，可信度極低，又依
    前開事證，被告甲○○於本案中事前交付丁○○97年10月10
    日出國機票、告以丁○○此行之目的、談妥丁○○報酬由其
    轉交、於機場以電話聯絡丁○○告以路線、嗣後與丁○○及
    乙○○檢討本件失敗之原因，實屬於臺灣負責聯絡、安排之
    角色，其空言否認犯行，係事後卸責之詞，自不可採。
  (七)至選任辯護人蕭萬龍律師雖為被告甲○○辯護稱：據證人曹
    偉峰等人所述，被告甲○○雖有出席97年7 月於大陸地區聚
    會，但並未參與討論；及依乙○○所述，直到10月8 日，小
    蔡仍屬意由乙○○帶偷渡女子，益見97年7 月25日之商討，
    即便甲○○在場，然該次討論並未對於97年10月11日之犯罪
    達成共識；又丁○○之機票，業經證人丙○○證稱並非甲○○領取，是丁○○稱該機票為甲○○所交付，難令人遽信云
    云。經查，證人曹偉峰於本院審理時係證稱：伊於97年7 月
    間曾前往大陸，當時與甲○○、陳思吟一同自清泉崗機場出
    境，我們3 人除了休息時間外，其餘都在一起，之後在珠海
    、深圳有遇到乙○○，有一起吃飯喝酒，在珠海除了伊、甲○○、乙○○、陳思吟，還有小連、王姓大陸人一起吃飯，
    在整個行程中並沒有聽到任何人說要把大陸女子偷渡到買國
    的事情，但吃飯時間伊不是全程在場，而是有一段時間離席
    不在現場，除此之外，在房間時伊也有單獨一人之情形等語
    （見本院訴字卷第163-171 頁），證人曹偉峰於大陸行程中
    既然吃飯時間未全程在場，且有待在房間單獨一人之情形，
    自不得以其證稱席間未聽到討論大陸女子偷渡一事即為被告
    甲○○有利之認定。又證人乙○○於審理時證稱直到97年10
    月8 日，小蔡仍屬意由其帶人，並不可採，業如前述，是選
    任辯護人此部分所辯，亦非可採。此外，證人丙○○於本院
    審理時證稱：伊於97年任職長合旅行社有限公司北臺中分公
    司，伊已經不記得幫丁○○訂97年10月出入境機票的事情、
    細節，但是公司資料上有販售機票給丁○○的紀錄，該機票
    是現金支付，無法確定是否是丁○○本人支付現金並且取票
    ，伊忘記當時何人來取票，只知道是一個自稱連先生的人，
    伊認識甲○○，伊確定97年10月的機票不是甲○○來拿的等
    語（見本院訴字卷第213-216 頁），然此僅能證明97年10月
    被告丁○○之機票並非由被告甲○○前往領取，並不能認定
    被告丁○○之機票並非由被告甲○○所交付。辯護人此部分
    辯護意旨，均難認可採。
  (八)綜上所述，被告及辯護人所辯均非可採，本件事證明確，被
    告之犯行堪以認定。
二、核被告甲○○、乙○○、丁○○、戊○○、庚○○所為，均
    係犯入出國及移民法第73條第2 項、第1 項之在機場以交付
    證件之方式利用航空器運送非運送契約應載之人至他國未遂
    罪、刑法第216 條、第212 條之行使偽造特種文書罪。又被
    告偽造前開特種文書之低度之行為，為其後行使之高度行為
    所吸收，不另論罪。被告甲○○、乙○○、丁○○、戊○○
    、庚○○與辛○○、壬○○，就本案全部犯行，被告甲○○
    、乙○○、丁○○、戊○○、庚○○與李小花、張雪欽、江
    燕蘭，就行使偽造特種文書犯行，有犯意聯絡及行為分擔，
    均為共同正犯。又被告5 人共同所犯前揭2 罪，係以1 使李
    小花、張雪欽、江燕蘭非法出境之行為而觸犯2 罪名，為想
    像競合犯，應從較重之在機場以交付證件之方式利用航空器
    運送非運送契約應載之人至他國罪1 罪處斷。再被告本擬以
    馬來西亞航空MH094 班機，運送非運送契約應載之大陸地區
    人民李小花、張雪欽、江燕蘭至美國加州洛杉磯市，惟尚未
    離開臺灣地區旋為警查獲，為未遂犯，併依刑法第25條第2
    項規定，按既遂犯之刑減輕之。爰審酌被告5 人為圖不法利
    益，竟應允以在機場交付證件之方式，運送非運送契約應載
    之人前往美國，助長偷渡歪風，紊亂國際間管制入出境秩序
    ，所為非是，及被告甲○○、乙○○與大陸方面聯繫運籌本
    件犯行、被告丁○○陪同大陸女子搭機來臺，並於機場引領
    方向、被告戊○○、庚○○擔任劃位人頭，犯罪情節輕重有
    別，被告丁○○、戊○○、庚○○犯後坦承犯行，容有悔意
    、態度尚可，另兼衡被告5 人之犯罪動機、目的、品行、智
    識程度等一切情狀，分別量處如主文所示之刑，並諭知易科
    罰金之折算標準。另案扣案之偽造MADK、MICHALE 、ARTHUA
    名義之新加坡護照3 本（見97年度偵字第21948 號卷第105
    頁），均係供本件犯罪所用，且分別為共犯李小花、張雪欽
    、江燕蘭所有，應依刑法第38條第1 項第2 款宣告沒收。
乙、無罪部分
一、公訴意旨略以：(一)被告己○○部分：被告己○○亦與甲○○
    、乙○○、丁○○、辛○○、壬○○、戊○○、庚○○基於
    行使偽造特種文書及在機場以交付證件利用航空器運送非運
    送契約應載之人至他國之犯意聯絡而參與上開犯行，被告己○○於97年10月11日負責在高鐵桃園青埔站附近聯繫集團成
    員及接應。(二)被告甲○○部分：被告古朝峰另經「王強」安
    排，透過香港籍真實姓名年籍不詳自稱為「陳誌謙」之成年
    男子居中聯繫，與徐君屏基於行使偽造護照、行使偽造特種
    文書、行使準公文書及在機場以交付證件利用航空器運送非
    運送契約應載之人至他國之犯意聯絡，由徐君屏於98年2 月
    7 日搭乘港龍航空公司KA480 號班機，隨行掩護同班機之大
    陸地區女子馮美丹、葉欽、林芳來臺，於98年2 月7 日下午
    ，在桃園機場，向香港地區人民「陳誌謙」取得偽造之中華
    民國人民「黃玲瑞」、「王芙桂」、「張永乏」（真實姓名
    應為「黃齡瑞」、「王富貴」、「張永發」）護照各1 本、
    偽造之美國簽證及黃齡瑞、王富貴、張永發劃位取得後蓋印
    有偽造移民署98年2 月7 日出境戳章之中華航空公司CI006
    號班機登機證各1 紙，由徐君屏交付馮美丹、葉欽、林芳保
    管，於98年2 月7 日下午4 時40分許，在桃園機場第二航廈
    D1登機門附近，因馮美丹、葉欽、林芳形跡可疑為移民署國
    境事務大隊隊員盤查，經其出示上揭偽造之護照、簽證及蓋
    印有偽造戳章之登機證供移民署國境事務大隊人員查驗，因
    之查獲使其偷渡不遂；徐君屏則潛逃至臺中地區與被告古朝
    峰會合，並於98年2 月8 日下午欲搭機逃逸回香港而查獲。
    被告古朝峰則於98年4 月23日上午10時許，為警持臺灣桃園
    地方法院檢察署核發之拘票在南投縣鹿谷鄉○○路653 巷43
    號拘提到案。因認(一)被告己○○涉有入出國及移民法第73條
    第2項、第1項之在機場交付證件利用航空器運送非運送契約
    應載之人至他國未遂及刑法第216條、第212條之行使偽造特
    種文書罪嫌；(二)被告甲○○涉有入出國及移民法第73條第2
    項、第1 項之在機場交付證件利用航空器運送非運送契約應
    載之人至他國未遂、護照條例第24條第2 項、第1 項之行使
    偽造護照、刑法第216 條、第212 條之行使偽造特種文書及
    同法第220 條第1 項、第211 條之行使偽造準公文書罪嫌等
    語。
二、按犯罪事實應依證據認定之，無證據不得認定犯罪事實，又
    不能證明被告犯罪或其行為不罰者，應諭知無罪之判決，刑
    事訴訟法第154 條第2 項、第301 條第1 項分別定有明文。
    另認定犯罪事實所憑之證據，雖不以直接證據為限，間接證
    據亦包括在內；然而無論直接或間接證據，其為訴訟上之證
    明，須於通常一般之人不致有所懷疑，而得確信其為真實之
    程度者，始得據為有罪之認定，倘其證明尚未達到此一程度
    ，而有合理之懷疑存在時，即無從為有罪之認定（最高法院
    76年度臺上字第4986號判例參照）。
三、公訴意旨認被告己○○、甲○○分別涉有上開罪嫌，無非係
    以(一)被告己○○部分：被告己○○警詢及偵查中之供述、證
    人乙○○警詢及偵查中之證述、行動電話通聯紀錄、呂昌政
    之入出境資料；(二)被告甲○○部分：被告甲○○之供述、證
    人徐君屏、馮美丹、葉欽、林芳之證述、內政部入出國及移
    民署國境事務大隊鑑識調查隊鑑驗書、桃園機場監視錄影畫
    面翻拍照片、星朝汽車旅館監視錄影畫面翻拍照片及扣案之
    護照3本、簽證3紙、登機證3紙為其主要論據。訊據被告己○○堅詞否認有何在機場交付證件利用航空器運送非運送契
    約應載之人至他國、行使偽造特種文書之犯行，被告甲○○
    亦堅詞否認有何在機場交付證件利用航空器運送非運送契約
    應載之人至他國未遂、行使偽造護照、行使偽造特種文書及
    行使偽造準公文書之犯行，被告己○○辯稱：本件伊完全不
    知情，伊與乙○○高中時期就認識，因為甲○○從事權利車
    買賣認識銀行人員，乙○○就介紹甲○○給伊認識，伊於97
    年10月11日中午11時許有到高鐵青埔站，伊是要停車出國找
    伊國中同學呂昌政，伊是在約1 個月之前決定的要去找他，
    當天並沒有與被告甲○○約見面或約要作什麼事情，伊當天
    有以伊所使用0000000000號行動電話聯絡甲○○，是聯絡有
    關辦理貸款的事情，伊在刑事警察局，警察不讓伊離開，要
    伊協助辦案，提出三個項目讓伊選，問伊是否有見到甲○○
    ，伊說沒有，後來警察說沒有在三個項目裡選一張的話，就
    不讓伊離開，伊因此說當天有與甲○○見面等語；被告甲○○辯稱：是王強撥打伊0000000000號行動電話，委託伊第2
    天傍晚去高鐵臺中烏日站接他朋友，並告訴伊徐君屏穿著及
    特徵，說會徐君屏會在A1出口等伊，並沒有2 萬元之報酬，
    警詢時詢問伊95年案件報酬為何，伊說是2 萬元，並沒有說
    這是本件為徐君屏安排食宿之報酬，伊於偵查中有提到王強
    詢問伊2 萬元是否足夠這次來臺食宿花費，並不是他給伊的
    報酬，因為王強與伊是很熟的朋友，因此王強要伊先支付，
    伊就幫忙，伊並不知道徐君屏於98年2 月7 日於桃園國際機
    場內交付3 本偽造之中華民國護照給大陸人士彭美丹、葉欽
    、林芳等3 人之不法情事等語，選任辯護人蕭萬龍律師為被
    告甲○○辯護稱：該次是王強請被告為友人徐君屏安排吃住
    ，被告並無參與犯罪之意思，被告甲○○若有參與犯罪之意
    ，當於桃園機場進行接送，然被告甲○○卻於臺中烏日高鐵
    站才前往接送，被告甲○○所為均在犯罪完成之後，並未參
    與本件犯行等語。經查：
  (一)證據能力部分：按犯罪事實應依證據認定之，無證據不得認
    定犯罪事實；又有罪之判決書應於理由內記載認定犯罪事實
    所憑之證據及其認定之理由。刑事訴訟法第154 條第2 項及
    第310 條第1 款分別定有明文。而此所稱「犯罪事實」，係
    指決定刑罰權存否與範圍、須經嚴格證明之事實，並不包括
    不存在之犯罪構成事實。另同法第155 條第2 項復規定：「
    無證據能力、未經合法調查之證據，不得作為判斷之依據。
    」按之「證據能力」係指可供「嚴格證明」使用之資格，則
    此一「判斷對象」，自係指須經嚴格證明之犯罪事實之判斷
    而言。亦即認定犯罪事實所憑之證據，不僅須具有證據能力
    ，且須經合法之調查，否則不得作為有罪認定之依據。惟倘
    法院審理之結果，認被告被訴之犯罪事實並不存在，而應為
    無罪之諭知時，因所援為被告有利之證據並非作為認定犯罪
    事實之基礎，而係作為彈劾檢察官或自訴人所提證據之不具
    憑信性，其證據能力自無須加以嚴格限制。易言之，法院諭
    知被告無罪之判決時，即使是不具證據能力之傳聞證據，亦
    非不得資為彈劾證據使用，以供法院綜合研判形成心證之參
    考（最高法院98年度臺上字第5774號判決參照）。本件檢察
    官起訴之事實既經本院為無罪之諭知，依前開最高法院判決
    意旨，所援用之證據即無須經嚴格證明，是證人乙○○警詢
    及偵查中之證述、行動電話通聯紀錄、呂昌政之入出境資料
    ；證人徐君屏、馮美丹、葉欽、林芳之證述、內政部入出國
    及移民署國境事務大隊鑑識調查隊鑑驗書、桃園機場監視錄
    影畫面翻拍照片、星朝汽車旅館監視錄影畫面翻拍照片及扣
    案之護照3本、簽證3紙、登機證3紙之證據能力，並不受證
    據能力規定及傳聞法則之限制，本院自均得予以採用。
  (二)己○○部分
  1.被告己○○雖於警詢及偵查中供稱：伊於97年10月11日有與
    甲○○在高鐵青埔站見面等語（見98年度偵字第10593 號卷
    第32頁，97年度偵字第23865 號卷第191 頁），然其業於本
    院準備程序時解釋稱：伊在刑事警察局，警察不讓伊離開，
    要伊協助辦案，提出三個項目讓伊選，問伊是否有甲○○，
    伊說沒有，後來警察說沒有在三個項目裡選一張的話，就不
    讓伊離開，伊因此說當天有與甲○○見面等語（見本院訴字
    卷第75頁），參以證人許雅鈞證稱：伊有與被告己○○一同
    至刑事警察局，己○○被帶到一個小房間，房間門沒有關上
    ，伊坐在外面椅子上，可以清楚聽到警察與己○○之對話，
    警察有說給己○○三個選項，伊記得警察有詢問己○○是否
    有看到行李、是否有看到甲○○、是否有載送人，並說要選
    其中一個才可以走，否則己○○與伊都要在警察局過夜，後
    來己○○因為擔心回到臺中太晚，就和警察說了某個選項，
    警察叫己○○選看過甲○○，說選這個選項就沒事，也可以
    回去，己○○因此選擇這個選項，離開警察局時警察說過陣
    子會再開庭，警察要己○○依照警詢內容陳述，否則會變成
    被告等語（見本院訴字卷第158-161 頁），證人甲○○於偵
    查及本院審理中證稱：伊於97年10月11日當天並沒有與己○○於高鐵青埔站碰面，他有說他在那附近，但是當天沒有碰
    面等語（見98年度他字第1777號卷第132 頁），核與被告己○○於本院準備程序中所述大致相符，則被告己○○於97年
    10月11日是否有與甲○○見面，並非無疑，況縱使被告己○○與甲○○確於當日見面，本件並無具體事證足徵其等見面
    後，有何與本案犯罪相關之行為，亦尚不足認被告己○○有
    參與甲○○等人在機場交付證件利用航空器運送非運送契約
    應載之人至他國等犯行。
  2.證人乙○○雖於警詢及偵查中證稱：己○○是伊找的，因為
    甲○○在出發前幾天告訴伊人手不夠，要伊幫忙找人載東西
    作點事情，而己○○缺錢，伊就找他來，告訴他說甲○○叫
    你作什麼你就作什麼，伊不知道甲○○要他作什麼，也不確
    定是否與本件偷渡有關，也不知道甲○○後來是否有付己○○錢，己○○應該不清楚工作內容，只是幫甲○○夫婦開車
    、載東西，然後收取走路工錢而已等語（見97年度偵字第23
    865 號卷第172 頁，98年度偵字第10593 號卷第14頁），依
    其所述，證人乙○○對於己○○、甲○○之聯繫詳情及工作
    內容均不瞭解，況證人乙○○於本院審理時證稱：本件案發
    那陣子甲○○要人幫忙他用中古車買賣的事情，只是幫忙把
    中古車開回來，伊就介紹己○○幫忙甲○○等語（見本院訴
    字卷第229 頁），是其介紹己○○是幫忙甲○○有關中古車
    之事，據此，自不得推論被告己○○有何前往高鐵桃園青埔
    站擔任本案接應之行為。
  3.被告己○○持用之0000000000號行動電話雖於97年10月11日
    曾與甲○○、丁○○聯絡（見98年度偵字第10593 號卷第24
    7-248 、311-312 、314 頁），然依證人丁○○於本院審理
    時證稱：通聯記錄顯示97年10月11日伊打給己○○使用之00
    00000000號行動電話，伊忘記當時與他對談之內容為何等語
    （見本院訴字卷第217 頁），證人甲○○於本院準備程序時
    證稱：己○○打電話是要問伊房屋貸款及權利車的事情等語
    （見本院訴字卷第74頁），被告己○○亦解釋稱：伊當天有
    以伊所使用0000000000號行動電話聯絡甲○○，是聯絡有關
    辦理貸款的事情等語，其等所言並非全然不符，被告己○○
    之辯解已非全不可信。況電話聯絡之原因容有多端，本案既
    無具體事證顯示其等電話聯絡內容與偷渡大陸人民前往美國
    之犯行有關，自不得徒以己○○與甲○○、丁○○曾有通話
    之事實，遽指被告己○○有何參與犯罪之行為。
  4.又呂昌政之入出境資料雖顯示97年10月間並無任何入出境之
    紀錄（見本院訴字卷第262 、276-277 頁），然並不能排除
    被告己○○與友人呂昌政聯繫上可能有誤會，因而發生呂昌
    政並未出國，但被告己○○誤認其出國之情形。何況，認定
    不利於被告之事實，須依積極證據，苟積極證據不足為不利
    於被告事實之認定時，即應為有利於被告之認定，更不必有
    何有利之證據（最高法院30年上字第816 號判例參照）。查
    本件公訴人所提積極證據，不足以認定被告己○○有在機場
    交付證件利用航空器運送非運送契約應載之人至他國等犯行
    ，已如前述，縱其所辯情節或有瑕疵，並非有利之事證，仍
    無妨本院就被訴事實為有利被告之認定。
  (三)甲○○部分
  1.據證人徐君屏於警詢及偵查中證稱：伊是受朋友陳誌謙之託
    從香港到臺灣拿1 個信封給3 名大陸女子，之後搭高鐵到臺
    中高鐵站，於臺中用餐時甲○○出現，後來帶伊去星朝汽車
    旅館住宿，伊不知道甲○○是否為臺灣地區跨國性人蛇集團
    分子，伊沒有跟甲○○於星朝汽車旅館內談到如何進行交付
    偽造中華民國護照給大陸籍人士前往美國的事情，甲○○有
    跟伊進去旅館，他跟伊到房間，把門打開，放下東西、關好
    窗戶、開燈、開電視，然後跟伊說他們明天早上會來接伊去
    機場，伊與甲○○未曾在大陸、香港地區見過面，伊交付偽
    造中華民國護照給大陸女子後，之所以沒有直接出境，因為
    陳誌謙叫伊留一天再走、怕太累，所以在臺灣住一晚等語（
    見98年度他字第1777號卷第106 頁，98年度偵字第3497號卷
    第8-10、115-117 頁）及星朝汽車旅館監視錄影畫面翻拍照
    片（見98年度他字第1777 號卷第96-104 頁），僅能證明被
    告甲○○於徐君屏在臺中用餐時出現，且帶同徐君屏至星朝
    汽車旅館住宿，被告甲○○與徐君屏間並未就徐君屏之行為
    有何討論，據此，尚無從認定被告甲○○有在機場交付證件
    利用航空器運送非運送契約應載之人至他國等犯行。
  2.被告甲○○於偵查中供稱：王強委託伊接待徐君屏，代價是
    2 萬元，伊知道徐君屏此行目的並不單純，因為王強職業就
    是在從事偷渡的事情，伊雖然不知道徐君屏擔任何角色，但
    是伊知道他是從事偷渡行業之某個角色等語（見98年度他字
    第1777號卷第181-182 頁），據此，雖可認被告甲○○可預
    見徐君屏與偷渡犯罪有關，且王強承諾接待徐君屏之代價為
    2 萬元。然按刑法之共同正犯，除同謀犯僅以其參與犯罪之
    謀議為其犯罪構成要件外，一般共同正犯，係採客觀主義，
    以共同實施構成犯罪事實之行為為成立要件，共犯相互間，
    若有共同實施犯罪行為之意思，雖祇分擔一部分行為，仍應
    就全部犯罪事實共同負責，惟其所為之一部行為，須為構成
    犯罪事實之內容，始有分擔實施可言（最高法院46年臺上第
    1304號判例、48年臺上字第1163號判例、89年度臺上字第25
    31號判決參照）。查徐君屏所涉利用航空器運送非運送契約
    應載之人至他國之犯罪行為始於98年2 月與王強、劉誌謙等
    人形成偷渡大陸女子之犯意聯絡，至桃園機場交付偽造護照
    等件予大陸女子、大陸女子為警查獲時業已終了，此據徐君
    屏及3 名大陸女子證述甚詳，並經本院98年度訴字第596 號
    判決認定在卷，被告於事後徐君屏至臺中用餐時出現，並安
    排徐君屏當日之住宿，顯未涉及公訴人所指犯罪之構成要件
    行為，又無其他事證足以證明被告有事前參與謀議之情形，
    被告仍無從以在機場交付證件利用航空器運送非運送契約應
    載之人至他國等罪之共同正犯論擬。至王強承諾代價2 萬元
    之部分，因接待徐君屏食宿本須支出金錢、時間、勞力，王
    強以2 萬元作為被告甲○○之謝酬亦屬人情之常，尚無從遽
    指此部分金錢為被告參與犯罪之預期所得。被告甲○○辯稱
    其單純受王強所託招待徐君屏食宿、並未參與犯罪等語，自
    非全然無據。
  3.至證人馮美丹、葉欽、林芳之證述、內政部入出國及移民署
    國境事務大隊鑑識調查隊鑑驗書、桃園機場監視錄影畫面翻
    拍照片扣案之護照3 本、簽證3 紙、登機證3 紙，僅能證明
    本件偷渡案情，亦無從認定被告甲○○參與在機場交付證件
    利用航空器運送非運送契約應載之人至他國等犯行。
四、綜上所述，檢察官所起訴之此部分犯罪事實並不能認定，復
    查無其他積極證據足資證明被告己○○、甲○○有何公訴意
    旨所稱之在機場交付證件利用航空器運送非運送契約應載之
    人至他國、行使偽造特種文書；在機場交付證件利用航空器
    運送非運送契約應載之人至他國、行使偽造護照、行使偽造
    特種文書及行使偽造準公文書之犯行，依照前開之說明，自
    應為被告己○○、甲○○無罪之諭知。
據上論斷，應依刑事訴訟法第299 條第1 項前段、第301 條第1
項前段，入出國及移民法第73條第2 項、第1 項，刑法第11條前
段、第28條、第216 條、第212 條、第55條、第25條第2 項、第
38 條 第1 項第2 款、第41條第1 項前段，判決如主文。
本案經檢察官陳仁傑到庭執行職務。
中    華    民    國    99    年    1     月    22    日
                  刑事第四庭  審判長法  官  袁雪華
                                    法  官  張淑華
                                    法  官  林宜靜
以上正本證明與原本無異。
如不服本判決應於收受判決後10日內向本院提出上訴書狀，並應
敘述具體理由。其未敘述上訴理由者，應於上訴期間屆滿後20日
內向本院補提理由書( 均須按他造當事人之人數附繕本) 「切勿
逕送上級法院」。
                                    書記官  黃俊燁
中    華    民    國    99    年    1     月    22    日
附錄論罪科刑法條
入出國及移民法第73條
在機場、港口以交換、交付證件或其他非法方法，利用航空器、
船舶或其他運輸工具運送非運送契約應載之人至我國或他國者，
處五年以下有期徒刑，得併科新臺幣二百萬元以下罰金。
前項之未遂犯，罰之。
中華民國刑法第216條（行使偽造變造或登載不實之文書罪）
行使第 210 條至第 215 條之文書者，依偽造、變造文書或登載
不實事項或使登載不實事項之規定處斷。
中華民國刑法第212條（偽造變造特種文書罪）
偽造、變造護照、旅券、免許證、特許證及關於品行、能力服務
或其他相類之證書、介紹書，足以生損害於公眾或他人者，處1
年以下有期徒刑、拘役或3 百元以下罰金。

司法院資訊處製作；財團法人民間司法改革基金會備份。
